臺北高等行政法院判決
　　　　　　　　　　　　　　　　　　 93年度訴字第3245號
　　　　　　　　　　　　　　　.
原　　　告　中太汽車股份有限公司
代　表　人　甲○○（董事長）
訴訟代理人　黃世芳律師
被　　　告　財政部基隆關稅局
代　表　人　李榮達（局長）
訴訟代理人　乙○○
上列當事人間因虛報進口貨物事件，原告不服財政部中華民國93
年8月3日台財訴字第09300124720號訴願決定， 提起行政訴訟。
本院判決如下︰
    主  文
原告之訴駁回。
訴訟費用由原告負擔。
    事  實
壹、事實概要：
    緣原告於民國（以下同） 91年4月24日委由港口事業股份有
    限公司向被告申報進口ONE UNIT THE COMMEND RESCUE FIRE
    FIGHTING VEHICLE AND RESCUE EQUIPMENT 乙批（報單號碼
    ：第AN/91/2044/0049號）， 進口報單已報明細部貨品，並
    檢附內政部91年1月14日內授消字第09100020180號免稅函，
    申報進口稅則號別第8705．30．00號，進口稅率及貨物稅率
    均免稅，完稅價格新臺幣（以下同）3,182,754元。 案經被
    告派員查驗結果，來貨第一項THE COMMEND RESCUE FIRE F-
    IGHTING VEHICLE 與原申報不符，應歸列稅則號別第8704．
    22．90號，進口稅率為37%，貨物稅率為15%，完稅價格為1,
    407,364元 （另第二至五項為RESCUE EQUIPMENT，核與原申
    報相符，未涉緝案從略），原告顯有虛報進口貨物名稱、逃
    漏稅捐之違法行為， 被告乃依海關緝私條例第37條第1項規
    定，核處原告所漏進口稅額二倍之罰鍰計1,041,450元； 另
    依貨物稅條例第32條第10款規定，處所漏貨物稅額五倍之罰
    鍰計1,446,000元； 及依加值型及非加值型營業稅法（以下
    簡稱營業稅法）第51條第7款規定， 處所漏營業稅額三倍之
    罰鍰計121,400元， 並經以91年第00000000號更二處分書通
    知原告。原告不服，逕向財政部提起訴願，案經財政部以台
    財訴字第0920041336號移文單，移由被告按復查程序辦理。
    嗣經被告復查結果，未獲變更，原告猶不服，提起訴願，遭
    駁回後，遂向本院提起行政訴訟。
貳、兩造聲明：
一、原告聲明：求為判決訴願決定及原處分均撤銷。
二、被告聲明：求為判決駁回原告之訴。
、兩造爭點：
    系案貨物原申報為消防車，實際到貨為車輛底盤，非為消防
    完成車，且內政部91年1月14日內授消字第09100020180號函
    之貨名為消防車，而非車輛底盤，貨名與證件不相符，則有
    無進口稅則第87章增註3免稅之適用？
一、原告陳述：
１、按海關進口稅則第8705．30．00號救火車、救火雲梯車固均
    免稅。而該稅則第87章增註3亦經明定： 「輸入救火車及救
    火雲梯車用之零件、附件（車輛底盤、液體幫浦、雲梯消防
    車設備均在內），經內政部證明確供製造消防車用者，適用
    稅則第8705．30．00號規定免稅」。由此足見，無論實際進
    口消防車，抑或進口救火車之零件（含車輛底盤），如證明
    為消防車用，依法均應適用稅則第8705．30．00號而為免稅
    ，事無疑義。被告庭訊所謂：「救火車車輛底盤並無稅則可
    資適用」云云，純屬自欺欺人之詞。
２、進口免稅貨物，如實際到貨與申報報單所載均屬免稅。縱有
    申報名稱互異或不符，亦無偷漏稅捐之餘地：
    按改制前行政院法院67年判字第35號判決要旨：「海關緝私
    條例第37條第1項第1款所定，係以有『虛報』及『漏稅』為
    構成要件」，「原告既係根據發貨廠商付來之發票及裝箱單
    記載申報，在未經查驗結果以前，自無從得悉…」，「況屬
    免徵進口稅之貨物，亦無虛報之必要，更無逃漏稅之可言」
    ，67年 1月19日改制前行政法院亦經著有裁判足資遵循。本
    案原告進口前，業經消防主管機關內政部免稅函，且於申報
    時依廠商（RUMRO） 所提供付來之發票、提貨單註載「消防
    車及救災設備」之品名報關，且進口報單亦詳列無可變更之
    車身及引擎號碼等理由。縱令實際來貨尚非「消防完成車」
    ，而係救火用消防車之車輛底盤，無論由車輛外觀型式，或
    文件內容，該來貨既為限定用途及使用人之「救火用消防車
    輛底盤」，依稅則第87章增註3之規定， 既亦屬免稅之貨物
    。衡其情形，自無發生偷漏關稅違法之可能，且與上述改制
    前行政法院判決情形相符，均見科罰處分之不當。
３、原告實際到貨之「底盤」，雖與報單名稱「救火用消防車」
    不符。但確屬同應免稅之「救火車車輛底盤」 （稅則增註3
    ）目視可辨，事極明確毫無疑義：
(1)、系爭到貨車輛底盤上，其車輛廠牌（MERCEDES BENZ）、 型
    號（ATEG01223）， 與報單、內政部函、合約書等均屬同一
    。而到貨底盤實際烙印存在之車身號碼（WDB0000000KB4033
    ）、引擎號碼（000000-00-000000）等內容，完全與進口報
    單所載，及原告與中油公司合約書，及前述內政部消防署所
    核發免稅函內所載之車輛廠牌、型號、車身號碼、引擎號碼
    四者完全吻合毫無兩歧。其雖非消防完成車，但絕為特定之
    消防車底盤，事實本極明顯，且車身號碼、引擎號碼又何能
    偽造。該車輛底盤雖於申報時誤載而有名稱不符（按即「成
    車」與「底盤」之差別），但均為同一機構同一事件之免稅
    貨物，絕無變更其他用途可能之情形，則事屬無疑。
(2)、被告於原告進口（91年4月24日）後， 迄至被告核定（91年
    6月13日）前， 本案已經由權責機關之消防主管機關即內政
    部證明並函致被告。載註車輛底盤之廠牌、型號、車身號碼
    、引擎號碼等明明白白。被告對於實際到貨之「車輛底盤」
    是否「救火車車輛底盤」？依行政權責之劃分本應由消防救
    火主管機關以為依據斷定。乃被告不僅故予恝置，抑且僅憑
    關員一人之主觀判斷，執意認係「含駕駛台」之「大貨車底
    盤」而列應稅，除顯違行政職權分掌原則外，又豈合事理之
    平？
４、事實上，本案原告所進口消防車底盤，車頭為原廠原漆，係
    消防車使用之紅色，本極為明顯。車身底盤上前段位置，於
    原廠即裝有「固定式消防幫浦」清晰可見。而駕駛台之操控
    面板亦於原廠出廠時即設有「消防幫浦用P.T.O.（動力傳導
    裝置）之控制鍵」，該等「消防車幫浦」既屬十分明顯，被
    告關員視而不見，反以片面所謂「查驗結果」，欲歸列應稅
    卡車底盤等視，誠不知所為「查驗」何堪信服，此均有照片
    五幀可稽。該車輛底盤為「消防車底盤」，由到貨時外觀型
    式一望即知與一般貨車，甚或工程、垃圾等車輛截然兩歧，
    而係「消防車」極明。遑論原告所附具合約書，明明白白記
    載：「車型為：ATEGO 1223型『消防車底盤』」，且該附註
    一則明示：「車輛規格包含P.T.O.可供『消防幫浦用』」尚
    不待言。
５、另查，消防車底盤亦絕無充供大貨車或其他特種車輛之可能
    。其理由厥在於本案消防車P.T.O.輸出馬力為 115KW以上（
    所有車輛僅消防車有此輸出馬力，又附有冷卻裝置，其價值
    極為昂貴，至少為全部底盤價格十分之一以上。且安裝後之
    消防車幫浦拆卸費用，加計改裝費用，再以超昂價格改裝強
    加於其他車輛，適用不良姑且不論，費時費工，而造成極度
    浪費，豈有可能？在在均見，本案純因查驗關員片面主觀之
    誤認，造成事實判斷與論罰依據之失誤。而原訴願機關又不
    願就事實予以判明而為詳細之調查，遽為駁回之決定實有速
    斷。
６、被告原核定及訴願決定，既就到貨（91年4月24日） 之「車
    輛底盤」認定免稅（91年6月13日）， 惟又執意課罰。其理
    由僅在於：「申報不符、漏稅在先」云云。然查，申報不符
    ，並非當然漏稅，如無漏稅，即無科罰餘地，相關判決意旨
    及理由已如前述。本案假設被告認定到貨與申報不符並有漏
    稅，則到貨月餘（91年6月13日）後， 即不應核發免稅證明
    書。反之，設如到貨（91年4月24日）後， 申報雖有不符，
    但原告既經核定前（91年5月2日），已由主管機關內政部證
    明救火屬實，依稅則85章增註3同均免稅。被告既於91年6月
    13日發給免稅證明書又於備註欄詳列申報牌照之特定用途，
    事則認定原告到貨確為應同邀免稅之「救火車車輛底盤」無
    誤，則自無本件所謂課罰「本稅若干倍、若干倍」之可言。
    此堪參諸司法院釋字第337號解釋， 及最高行政法院92年判
    字第249號均同揭其旨。 被告未審詳情率將「消防車底盤」
    ，一概歸列「卡車底盤」。並於決定免除本稅嗣後，猶認原
    告申報之初已有虛報，並依渠所片面不實認定之所謂應稅「
    卡車底盤」之本稅稅率，以為計算「虛報逃漏」之倍數，而
    為論罰基準，其顯然自相矛盾，而有速斷違誤之違法至明。
    訴願決定維持被告之處分，亦顯然失當，而均嚴重損害原告
    權益。本案原告雖申報「消防車一輛」，而實際到貨雖為「
    消防車底盤」而為原告所未察。然二者既依規定同屬免稅，
    原告又何有必要故為「虛報」？又何有逃漏稅捐之餘地？被
    告滋意認定執意課罰，殊非適法。
７、綜上所陳，爰請判決如原告訴之聲明。
二、被告陳述：
１、按「報運貨物進口而有左列情事之一者，得視情節輕重，處
　　以所漏進口稅額二倍至五倍之罰鍰，或沒入或併沒入其貨物
    ：一、虛報所運貨物名稱、數量或重量。…」、「納稅義務
    人有左列情形之一者，除補徵稅款外，按補徵稅額處五倍至
    十五倍罰鍰：…十、國外進口應稅貨物，未依規定申報者。
    」及「納稅義務人有左列情形之一者，除追繳稅款外，按所
    漏稅額處一倍至十倍罰鍰，並得停止營業：…七、其他有漏
    稅事實者。」分別為海關緝私條例第37條第1項、 貨物稅條
    例第32條第10款、營業稅法第51條第7款所明定。 次按「貨
    品之分類應依下列原則辦理：『一、…其分類之核定，應依
    照稅則號別所列之名稱及有關類或章註為之…。』」為海關
    進口稅則解釋準則所規定。又「機動車輛底盤裝有駕駛台者
    ，應歸入第8702至8704節，而不歸入第8706節（按稅則8702
    節：大客車、8703節：小客車、8704節：貨車、8706節：裝
    有引擎之車輛底盤）。」、「輸入救火車及救火雲梯車用之
    零件、附件（車輛底盤、液體幫浦、雲梯消防設備均在內）
    ，經內政部證明確供製造消防車用者，適用稅則第8705．30
    ．00號規定免稅。」分別為稅則第87章章註3及增註3所規定
    ，而稅則第8704．22．90號為「其他貨車，裝有柴油或半柴
    油引擎，總重量超過 5公噸，但不超過20公噸者」進口稅率
    37%、貨物稅率15%、營業稅率5%；稅則第8705．30．00號為
    「救火車及救火雲梯車」，進口稅及貨物稅稅率均免稅、營
    業稅5%。本案查驗結果貨名涉有申報不符，被告依據前揭稅
    則分類之規定，核列稅則，並分別依原申報貨物及實到貨物
    應徵之稅額，核計二者間之漏稅額，並依據前開法條予以論
    處，洵無不合。
２、原告訴稱：「海關進口稅則第8705．30．00號救火車、救火
    雲梯車本均免稅。且該稅則第87章增註3亦經明定： 『輸入
    救火車及救火雲梯車用之零件、附件（車輛底盤…），經內
    政部證明確供製造消防車用者，適用稅則第8705規定免稅。
    …』」乙節，僅係敘述海關進口稅則及增註之內容，並未影
    響本案貨名申報不符之事實。
３、系案貨物原申報為消防車，實際到貨為車輛底盤，非為消防
    完成車，乃係雙方所不爭之事實， 內政部91年1月14日內授
    消字第09100020180號函之貨名為消防車， 非車輛底盤，貨
    名與證件既不相符，則無免稅之適用。
４、查「進口與貨物稅完（免）稅證明書」備註欄所記載事項，
    係申請人對該貨物日後用途所為之附帶記載，而進口貨物是
    否涉有逃漏關稅等違法之情事，端視原申報與查驗結果為論
    斷，而非依被告所核發之「進口與貨物稅完（免）稅證明書
    （車輛用）」作為認事用法之基礎，況其所記載之貨名（O-
    NE UNIT TRUCK CHASSIS）， 係被告驗貨關員依到貨現狀在
    報單上所作之紀錄。至於漏稅額，係依原申報貨物與實際到
    貨兩者之稅差所核計。本案原申報貨名為「THE COMMEND R-
    ESCUE FIRE FIGHTING VEHICLE」，稅則號別第8705．30．0
    0號， 進口稅率及貨物稅率均免稅。惟經被告驗貨員查驗結
    果實際到貨為「TRUCK CHASSIS」， 應歸列稅則號別第8704
    ．22．90號，進口稅率為37%，貨物稅率為15%，兩者貨名不
    同且有稅差，則其虛報貨名逃漏關稅行為至為明確，自屬申
    報不符之案件，殆無疑義。
５、原告向國外訂購貨品，竟然不知所購貨品之貨名，逕依發票
    等資料向被告報運進口，顯不合常理。又實際進口貨品為車
    輛底盤，係屬應徵進口稅之貨物，其進口稅率為37%， 而非
    原告所言免稅之貨品， 另67年1月19日改制前行政法院所判
    決之貨品，係屬免稅之貨品，僅因數量不符，並無虛報貨名
    ，逃漏稅捐之情事，核與本案虛報貨品，逃漏進口關稅之情
    形不同，自不能援引適用，至於消防車之車輛底盤，如未經
    內政部證明確供製造消防車用者，則無進口稅則第87章增註
    3免稅之適用， 換言之，本案應稅貨物品名，因實際到貨與
    原申報不符且有逃漏關稅違法之情事，被告依海關緝私條例
    第37條第1項規定核處，應屬妥適。
６、按進口貨物是否涉有偷漏關稅等違法情事，端視原申報貨物
    與實際到貨是否相符而定，本案原申報為「THE COMMEND R-
    ESCUE FIRE FIGHTING VEHICLE」， 進口稅率、貨物稅率均
    免稅，實際到貨為「TRUCK CHASSIS」，進口稅率37%，貨物
    稅率15%， 既有虛報貨物名稱，且有逃漏關稅之情事，自應
    依海關緝私條例第37條第1項第1款核處，而原告於查驗不符
    後，再補具內政部91年5月2日內授消字第0910088538號函，
    雖與實到貨物相符，予以核銷免稅，惟因申報不符在先，致
    涉有漏稅之情事已然發生，仍應依行為時相關規定議處。
７、按第87章章註3： 「機動車輛底盤裝有駕駛台者，應歸入第
    8702至8704節…。」次按稅則第8702至8703節係供載客之機
    動車輛，第8704節係供載貨之機動車輛。本案貨品依據驗貨
    員查驗結果，底盤裝有駕駛台， 符合上開章註3規定及稅則
    之分類，歸列8704節，應屬允當。而增註3： 「輸入救火車
    …之零件、附件（車輛底盤…），經內政部證明確供製造消
    防車用者，適用稅則第8705．30．00號規定免稅」，已很明
    確訂定車輛底盤免稅之依據。
８、系案貨物進口時為底盤含駕駛室，所稱幫浦僅以螺絲簡單綁
    固於底盤上，且非固定式消防幫浦，雖然車頭為紅色並有P.
    T.O.（動力傳導裝置）之控制鍵，查P.T.O.設備在特種車輛
    均有此種設備，並非消防車所獨有，惟並未影響其稅則之分
    類，依前揭稅則第87章章註3規定與稅則之分類均歸列於870
    4節。 又實際到貨是否與報單內容相符，非以合約書做為依
    據，而是以實際到貨為主，本案原申報為「THE COMMEND R-
    ESCUE FIRE FIGHTING VEHICLE」， 進口稅率及貨物稅率皆
    為免稅，營業稅率5%，而查驗結果貨名為「ONE UNIT TRUCK
    CHASSIS」進口稅率37%、貨物稅率15%、營業稅率5%， 兩者
    已有進口稅差，並有貨物稅、營業稅之稅差，其後固經複查
    ；改依「乙免稅函」予核銷免稅，但因申報不符且核有漏稅
    在先，補證在後，當應論罰。 又依司法院釋字第337號解釋
    ：「…依此規定意旨，自應以納稅義務人有虛報進項稅額，
    並因而逃漏稅款者，始得據以追繳稅款及處罰。…」及92年
    判字第249號之意旨： 「…須有漏稅結果之發生，始得處以
    罰鍰。…」如有虛報並有漏稅者即得處罰，本案既有虛報又
    有漏稅之情事，訴願決定維持被告之處分，應屬適法。
９、按消防車與消防車底盤係不同之貨物，前者進口稅率、貨物
    稅率均免稅，後者進口稅率37%、貨物稅率15%，原告不但虛
    報貨名且有逃漏稅捐，被告依法論罰，並無不合。
１０、綜上所述，被告原處分及復查駁回之決定，認事用法，洵無
    不合，原告之訴顯無理由，爰請判決如被告答辯之聲明。
    理  由
一、按「報運貨物進口而有左列情事之一者，得視情節輕重，處
    以所漏進口稅額二倍至五倍之罰鍰，或沒入或併沒入其貨物
    ：一、虛報所運貨物名稱、數量或重量。二、虛報所運貨物
    之品質、價值、或規格。…」、「納稅義務人有左列情形之
    一者，除補徵稅款外，按補徵稅額處五倍至十五倍罰鍰：…
    十、國外進口應稅貨物，未依規定申報者。」及「納稅義務
    人有左列情形之一者，除追繳稅款外，按所漏稅額處一倍至
    十倍罰鍰，並得停止營業：…七、其他有漏稅事實者。」分
    別為海關緝私條例第37條第1項、 貨物稅條例第32條第10款
    、營業稅法第51條第7款所明定。
二、本件原告於91年 4月24日委由港口事業股份有限公司向被告
    申報進口ONE UNIT THE COMMEND RESCUE FIRE FIGHTING V-
    EHICLE AND RESCUE EQUIPMENT乙批（報單號碼：第AN/91/2
    044/0049號），進口報單已報明細部貨品，並檢附內政部91
    年1月14日內授消字第09100020180號免稅函，申報進口稅則
    號別第8705．30．00號，進口稅率及貨物稅率均免稅，完稅
    價格3,182,754元。案經被告派員查驗結果，來貨第一項THE
    COMMEND RESCUE FIRE FIGHTING VEHICLE與原申報不符，應
    歸列稅則號別第8704．22．90號，進口稅率為37%， 貨物稅
    率為15%，完稅價格為1,407,364元（另第二至五項為RESCUE
    EQUIPMENT，核與原申報相符，未涉緝案從略）， 原告顯有
    虛報進口貨物名稱、逃漏稅捐之違法行為，被告乃依海關緝
    私條例第37條第1項規定， 核處原告所漏進口稅額二倍之罰
    鍰計1,041,450元； 另依貨物稅條例第32條第10款規定，處
    所漏貨物稅額五倍之罰鍰計1,446,000元； 及依營業稅法第
    51條第7款規定，處所漏營業稅額三倍之罰鍰計121,400元，
    並經以91年第00000000號更二處分書通知原告。原告不服，
    主張略以：(1)漏稅罰與行為罰有別，必以發生漏稅之結果為
    要件，倘無應課之稅捐，漏稅罰即失所附麗。(2)唯有進口應
    稅貨物申報為免稅貨物，始有漏稅之可言；進口免稅貨物不
    可能致生漏稅結果。(3)實際進口來貨確為免稅之消防車底盤
    ，相關證明文件齊備，原告並無漏稅之行為。(4)貨物之免稅
    與否，應以進口時為據，內政部第二次證明函亦係證明貨物
    進口時為消防車底盤云云，逕向財政部提起訴願，案經財政
    部以台財訴字第0920041336號移文單，移由被告按復查程序
    辦理。嗣經被告復查決定略以，查本案系爭貨物原申報貨名
    為 ONE UNIT THE COMMEND RESCUE FIRE FIGHTING VEHICLE
    ，進口稅率為免稅，經查驗結果為ONE UNIT TRUCK CHASSIS
    ，進口稅率為37%， 兩者已有進口稅差，並有貨物稅、營業
    稅差，核有漏稅，已如前述，原告所言並無應課徵之漏稅額
    ，顯有誤解。又行政法院對行政罰與刑罰確有不同之認知，
    故亦不問既遂未遂為其立論基礎。本案原告既知漏稅罰為行
    政罰，行政罰不生既遂與未遂問題，並無加以區分之必要，
    故被告並無適用法律錯誤之處，而行政罰自包括海關緝私條
    例、貨物稅條例、營業稅法等等，被告依法論罰，並無不合
    ，亦與司法院釋字第337號解釋意旨相符。 次按消防車完成
    車之稅則為8705．30．00號，進口稅率為免稅，並免徵貨物
    稅；至於各種載貨用之車輛底盤（包括供作消防車用之底盤
    ）依稅則註解規定其稅則應歸類為8704．22．90號 （載重5
    至20噸者），進口稅率為37%，貨物稅率15%，按車輛底盤如
    已檢附內政部證明確供製造消防車用者，始能依稅則第87章
    增註3規定而變更適用稅則8705．30．00號免稅； 惟進口貨
    物是否涉有偷漏關稅等違法之情事，端視原申報貨物與實際
    到貨是否相符而定。系案貨物原申報為消防車，實際到貨為
    車輛底盤，非為消防車完成車，乃係雙方所不爭之事實，自
    應依車輛底盤所屬之稅則、稅率等規定辦理，則本案涉有申
    報不符，依其個別不同稅則、稅率核計，已有偷漏稅之情事
    ，至臻明確。又依「免稅文件」申請免稅之案件，其所檢附
    之文件上，所載貨名自應與實到貨物貨名相符，才可據以適
    用，倘貨證不相符，該免稅文件即不得銷證，則該進口貨物
    當應依規定課稅（即非免稅貨物）。至於原告事後所補具之
    內政部核發「更正之免稅文件」，其雖與實到貨物相符，且
    合於章註之內容，亦僅能核定此「文件」有免稅之適用，該
    進口貨物得予免稅，惟申報不符致涉有漏稅之情事已然發生
    ，原告當不得主張，於被告查驗不符後已「補具免稅文件」
    之理由，冀邀免罰，其理甚明。至於卡車底盤與消防車底盤
    ，實際上皆為載貨用車輛底盤，來貨係裝有引擎及駕駛台依
    註解規定應歸8704節（貨車），一般稱呼卡車（貨車）底盤
    ，查驗當時以 TRUCK CHASSIS表示，亦無不合，又縱使來貨
    為消防車用底盤，亦不影響其稅則分類，仍應歸列稅則第87
    04．22．90號，進口稅率37%。 又查進口貨物是否涉有申報
    不實，係以原申報與查驗結果為論斷，當非依被告所核發之
    「進口與貨物完（免）稅證明書（車輛用）」作為認事用法
    之基礎，況其所記載之貨名（ONE UNIT TRUCK CHASSIS），
    係據驗貨關員依到貨現狀在報單上所作之紀錄。至於其漏稅
    額，係依其原申報貨物與實到貨物兩者之稅差所核計。本案
    原申報進口貨物，其進口稅率為免稅，而經查驗結果實際到
    貨為 TRUCK CHASSIS（或是未經證明為消防車用之底盤），
    其進口稅率為37%，兩者顯有稅差， 則其漏稅行為至為明確
    ，自屬申報不符之案件，殆無疑義。又進口消防車底盤未經
    檢附內政部證明文件者，仍應課稅，而其所檢附之證明文件
    尚需與到貨相符，且合於第87章增註3之規定， 方得憑以銷
    證，才有免稅之適用。本案原告之主張應係未了解受罰之法
    據所致。至於內政部如何審查發證，要非所問，惟如進口人
    將來變更貨物用途，是否應依關稅法論處，為另一層面問題
    ，核與本案無關。貨物進口稅之課徵，係依實際到貨現狀按
    進口稅則、稅率或稅則增註規定核定，本案實到貨物據事後
    補具之免稅文件，合於增註之免稅貨物，亦為雙方所不爭，
    被告亦據予銷證免稅，至於罰鍰係因其有申報不符，構成漏
    稅在先，有如前述。又車輛底盤不論供消防車用或供一般貨
    車用，凡不符合87章增註3規定者， 其徵稅規定均相同，亦
    如前述。從而，辨別消防車之外觀及P.T.O.之特殊裝置，不
    影響處分之認定，原告復查理由之主張，顯係不諳海關稅則
    分類及處罰依據所致。且本案原告向被告申報消防車一輛，
    雖檢附內政部核准進口消防車一輛免稅文件，惟經查驗，實
    到貨物為車輛底盤，並非消防車，經核所檢附文件內容，貨
    名不符，故因貨證不符，當不能銷證，亦不能歸列消防車之
    稅則免稅，而於事後再補正更正之免稅文件，被告於第二次
    復查時，已予採納並核銷免稅（未予追徵稅額），且為雙方
    所共識，又其已打造成消防車所檢具之證明，乃在於強化其
    證明之用途屬實。內政部前後兩次之證明函內容不同，第一
    次因貨名不符故未能適用，事後再重新申請證明文件，經核
    內容與報單資料相符，被告已核銷，並無所謂置而不論之情
    況等由，駁回其復查之申請。原告不服，循序提起訴願及本
    件行政訴訟。
三、原告於本件行政訴訟中訴稱：(1)海關進口稅則第8705．30．
    00號救火車、救火雲梯車本均免稅。 且該稅則第87章增註3
    亦經明定：「輸入救火車及救火雲梯車用之零件、附件（車
    輛底盤…），經內政部證明確供製造消防車用者，適用稅則
    第8705規定免稅。」(2)原告本案報運進口時，既經主管機關
    內政部正本函致被告，註載消防車廠牌、底盤型號。而於91
    年4月24日原告就該消防車及附件， 依前開稅則稅號報關進
    口，是本已足徵原告進口之貨物，雖係消防車底盤，而非「
    消防完成車」，然既均供消防救災使用本屬免稅。(3)被告於
    渠「進口與貨物稅完（免）稅證明書」內，雖將該「消防車
    底盤」片面認定為「貨車底盤」，但於該證明書註欄內，同
    時既經註載：「消防車係供中油公司桃園煉油廠作為消防救
    災支用」等語，則是項來貨之「全部」，既供消防救災之用
    ， 核與稅則號別第8705．30．00號及第87章增註3之規定確
    無不符。原告依前述說明，並無虛報逃漏稅捐之可言。(4)況
    依改制前行政法院67年判字第35號判決要旨：「海關緝私條
    例第37條第1項第1款所明定，係已有『虛報』及『漏稅』為
    構成要件」，「原告既係根據發貨廠商付來之發票及裝箱單
    記載申報，在未經查驗結果以前，自無從得悉…」，「況屬
    免徵進口稅之貨物，亦無虛報之必要，更無逃漏稅之可言」
    ，67年1月19日改制前行政法院亦經著有裁判足資遵循。 本
    案原告進口前，業經消防主管機關內政部免稅函，且於申報
    時依廠商（RUMRO） 所提供付來之發票、提貨單註載「消防
    車及救災設備」之品名報關，縱令實際來貨尚非「消防完成
    車」，而係消防車之車輛底盤， 依稅則第87章增註3之規定
    ，既亦屬免稅之貨物。衡其情形，自無發生偷漏關稅違法之
    可能，且與上述改制前行政法院判決情形相符，均見科罰處
    分之不當。質言之，進口免稅貨物，如實際來貨一同屬免稅
    者，縱有申報名稱不符，亦無偷漏關稅之餘地。此依情形因
    申報不詳、不全，抑或僅因單純誤報，而均得為補正等情形
    ，即無造成進口稅捐短徵情形，衡之首揭改制前行政法院判
    決意旨，亦絕無所謂本案條例虛報處罰之可言。(5)事實上，
    實際來貨之「消防車輛底盤」，嗣於91年5月2日，亦經主管
    機關內政部再以內授消字第0910088538號函，觀諸該函、消
    防車牌照證明、行車執照等公文書所載內容，而與本案進口
    報單本案實際進口到貨之內容毫無不符。凡此情形，又豈有
    偷漏關稅觸犯海關緝私條例第37條第1項第1款虛報貨物名稱
    之可言。(6)被告僅因「來貨係裝有引擎及駕駛台」之理由，
    即將本案「消防車底盤」歸列8704節而以應稅認之，純將稅
    則第87章增註3所載： 「輸入救火車…之零件、附件（車輛
    底盤…）…適用稅則第8705．30．00號規定免稅」之特別規
    定全然棄之不顧，僅憑關員一人主觀片面之「查驗結果」，
    其誤認為之依據係依車輛底盤設駕駛室，即應歸列8704節之
    TRUCK CHASSIS應稅，則試問第87章增註3內所訂免稅之消防
    車之底盤，究應為何種型式之呈現。(7)事實上，本案原告所
    進口消防車底盤，車頭為原廠消防車使用之紅色，於原廠即
    裝有「固定式消防幫浦」清晰可見。而駕駛台之操控面板亦
    於原廠出廠時即設有「消防幫浦用P.T.O.」（動力傳導裝置
    ）之控制鍵」，被告關員以片面所謂「查驗結果」，欲歸列
    應稅卡車底盤等視，誠不知所為「查驗」何堪信服。由到貨
    時外觀型式一望即之與一般貨車甚或工程、垃圾等車輛截然
    兩歧，而係「消防車」。被告援引各論罰依據，本應以具有
    應課本稅之逃漏，始有罰鍰科處之餘地，否則漏稅罰即失所
    附麗，此堪參諸司法院釋字第337號解釋， 及最高行政法院
    92年判字第249號均同揭其旨。 被告未審詳情率將「消防車
    底盤」，一概歸列「卡車底盤」，並於決定免除本稅嗣後，
    猶認原告申報之初已有虛報，並依渠所片面不實認定之所謂
    應稅「卡車底盤」之本稅稅率，以為計算「虛報逃漏」之倍
    數，而為論罰基準，其自相矛盾速斷違誤之違法至明。訴願
    決定維持被告之處分，亦顯然失當，而均嚴重損害原告權益
    。(8)本案原告雖申報「消防車一輛」，而實際到貨雖為「消
    防車底盤」而為原告所未察。然兩者既依規定同屬免稅，原
    告又何有必要故為「虛報」？又何有逃漏稅捐之餘地？被告
    滋意認定執意課罰，殊非適法云云。惟查：
１、原告訴稱：「海關進口稅則第8705．30．00號救火車、救火
    雲梯車本均免稅。且該稅則第87章增註3亦經明定： 『輸入
    救火車及救火雲梯車用之零件、附件（車輛底盤…），經內
    政部證明確供製造消防車用者，適用稅則第8705規定免稅。
    …』」乙節，僅係敘述海關進口稅則及增註之內容，並未影
    響本案貨名申報不符之事實。
２、系案貨物原申報為消防車，實際到貨為車輛底盤，非為消防
    完成車，乃係雙方所不爭之事實， 內政部91年1月14日內授
    消字第09100020180號函之貨名為消防車， 非車輛底盤，貨
    名與證件既不相符，則無免稅之適用。
３、查「進口與貨物稅完（免）稅證明書」備註欄所記載事項，
    係申請人對該貨物日後用途所為之附帶記載，而進口貨物是
    否涉有逃漏關稅等違法之情事，端視原申報與查驗結果為論
    斷，而非依被告所核發之「進口與貨物稅完（免）稅證明書
    （車輛用）」作為認事用法之基礎，況其所記載之貨名（O-
    NE UNIT TRUCK CHASSIS）， 係被告驗貨關員依到貨現狀在
    報單上所作之紀錄。至於漏稅額，係依原申報貨物與實際到
    貨兩者之稅差所核計。本案原申報貨名為「THE COMMEND R-
    ESCUE FIRE FIGHTING VEHICLE」，稅則號別第8705．30．0
    0號， 進口稅率及貨物稅率均免稅。惟經被告驗貨員查驗結
    果實際到貨為「TRUCK CHASSIS」， 應歸列稅則號別第8704
    ．22．90號，進口稅率為37%，貨物稅率為15%，兩者貨名不
    同且有稅差，則其虛報貨名逃漏關稅行為至為明確，自屬申
    報不符之案件，殆無疑義。
４、原告向國外訂購貨品，卻不知所購貨品之貨名，逕依發票等
    資料向被告報運進口，顯不合常理。又實際進口貨品為車輛
    底盤，係屬應徵進口稅之貨物，其進口稅率為37%， 而非原
    告所言免稅之貨品， 另67年1月19日改制前行政法院所判決
    之貨品，係屬免稅之貨品，僅因數量不符，並無虛報貨名，
    逃漏稅捐之情事，核與本案虛報貨品，逃漏進口關稅之情形
    不同，自不能援引適用，至於消防車之車輛底盤，如未經內
    政部證明確供製造消防車用者， 則無進口稅則第87章增註3
    免稅之適用，換言之，本案應稅貨物品名，因實際到貨與原
    申報不符且有逃漏關稅違法之情事，被告依海關緝私條例第
    37 條第1項規定核處，應屬妥適。
５、按進口貨物是否涉有偷漏關稅等違法情事，端視原申報貨物
    與實際到貨是否相符而定，本案原申報為「THE COMMEND R-
    ESCUE FIRE FIGHTING VEHICLE」， 進口稅率、貨物稅率均
    免稅，實際到貨為「TRUCK CHASSIS」，進口稅率37%，貨物
    稅率15%， 既有虛報貨物名稱，且有逃漏關稅之情事，自應
    依海關緝私條例第37條第1項第1款核處，而原告於查驗不符
    後，再補具內政部91年5月2日內授消字第0910088538號函，
    雖與實到貨物相符，予以核銷免稅，惟因申報不符在先，致
    涉有漏稅之情事已然發生，仍應依行為時相關規定議處。
６、按稅則第87章章註3： 「機動車輛底盤裝有駕駛台者，應歸
    入第8702至8704節…。」次按稅則第8702至8703節係供載客
    之機動車輛，第8704節係供載貨之機動車輛。本案貨品依據
    驗貨員查驗結果，底盤裝有駕駛台， 符合上開章註3規定及
    稅則之分類，歸列8704節，應屬允當。而增註3： 「輸入救
    火車…之零件、附件（車輛底盤…），經內政部證明確供製
    造消防車用者，適用稅則第8705．30．00號規定免稅」，已
    很明確訂定車輛底盤免稅之依據。
７、系案貨物進口時為底盤含駕駛室，所稱幫浦僅以螺絲簡單綁
    固於底盤上，且非固定式消防幫浦，雖然車頭為紅色並有P.
    T.O.（動力傳導裝置）之控制鍵，查P.T.O.設備在特種車輛
    均有此種設備，並非消防車所獨有，惟並未影響其稅則之分
    類，依前揭稅則第87章章註3規定與稅則之分類均歸列於870
    4節。 又實際到貨是否與報單內容相符，非以合約書做為依
    據，而是以實際到貨為主，本案原申報為「THE COMMEND R-
    ESCUE FIRE FIGHTING VEHICLE」， 進口稅率及貨物稅率皆
    為免稅，營業稅率5%，而查驗結果貨名為「ONE UNIT TRUCK
    CHASSIS」進口稅率37%、貨物稅率15%、營業稅率5%， 兩者
    已有進口稅差，並有貨物稅、營業稅之稅差，其後固經複查
    ；改依「乙免稅函」予核銷免稅，但因申報不符且核有漏稅
    在先，補證在後，當應論罰。 又依司法院釋字第337號解釋
    ：「…依此規定意旨，自應以納稅義務人有虛報進項稅額，
    並因而逃漏稅款者，始得據以追繳稅款及處罰。…」及最高
    行政法院92年判字第249號之意旨： 「…須有漏稅結果之發
    生，始得處以罰鍰。…」本案既有虛報又有漏稅之情事，訴
    願決定維持被告之處分，應屬適法。
四、綜上所述，原告之陳詞均不可採，則被告派員查驗結果，來
    貨第一項THE COMMEND RESCUE FIRE FIGHTING VEHICLE與原
    申報不符，應歸列稅則號別第8704．22．90號，進口稅率為
    37%，貨物稅率為15%，完稅價格為1,407,364元， 認原告顯
    有虛報進口貨物名稱、逃漏稅捐之違法行為，乃依海關緝私
    條例第37條第1項規定， 核處原告所漏進口稅額二倍之罰鍰
    計1,041,450元； 另依貨物稅條例第32條第10款規定，處所
    漏貨物稅額五倍之罰鍰計1,446,000元； 及依營業稅法第51
    條第7款規定，處所漏營業稅額三倍之罰鍰計121,400元之處
    分，揆諸首揭規定，並無違誤，復查決定及訴願決定遞予維
    持，均無不合。原告徒執前詞，訴請撤銷訴願決定及原處分
    ，並無理由，應予駁回。
五、本件事證已臻明確，兩造其餘攻擊防禦方法均與本件判決結
    果不生影響，故不逐一論述；又系案貨物原申報為消防車，
    實際到貨為車輛底盤，非為消防完成車，乃係雙方所不爭之
    事實，是本件核無囑託「國立台北科技大學車輛工程系」調
    查證據、或傳喚該系教授林百福到庭為鑑定人之必要，併此
    敘明。
據上論結，本件原告之訴為無理由， 爰依行政訴訟法第98條第3
項前段判決如主文。
中　　華　　民　　國　　94　　年　  8   　月　　31　　日
   　　　　　                第四庭審判長法  官 徐瑞晃
             　　　　　                  法  官 李得灶
                       　　　　　        法  官 吳慧娟
上為正本係照原本做成。
如不服本判決，應於送達後20日內，向本院提出上訴狀並表明上
訴理由，如於本判決宣示後送達前提起上訴者，應於判決送達後
20日內補提上訴理由書（須按他造人數附繕本）。
中　　華　　民　　國　　94　　年　  8   　月　　31　　日
                                         書記官 劉道文
